【裁判字號】    91,聲,1417
【裁判日期】    920325
【裁判案由】    
【裁判全文】
臺灣板橋地方法院民事裁定  九十一年度聲字第一四一七號
    聲  請  人
    即  債權人  甲○○
    相  對  人
    即  債務人  乙○○
右當事人間聲請發還擔保金事件，本院裁定如左：
    主      文
聲請駁回。
聲請程序費用由聲請人負擔。
    理      由
一、本件聲請人聲請返還本院九十一年度存字第八六七號提存案內之擔保金新臺幣壹
    拾萬元。其陳述略稱：聲請人與相對人間交付支票假處分事件，聲請人前依鈞院
    九十一年度裁全字第一八七三號民事裁定，以九十一年度存字第八六七號擔保提
    存事件提存新臺幣壹拾萬元為擔保金後，請求相對人就該裁定附表所列支票於本
    案判決確定前不得向付款人請求付款及讓與第三人。茲因聲請人已聲請撤銷前開
    假處分裁定及撤回執行在案，並於民國九十一年六月十一日以台中法院郵局第二
    六四七號存證信函催告相對人於二十日內行使權利，然相對人迄未有任何訴訟上
    之主張，為此爰依民事訴訟法第一百零四條第一項第二款之規定，狀請鈞院裁定
    發還擔保金等語，並提出本院九十一年度全聲字第三一０號民事裁定暨確定證明
    書、九十一年度存字第八六七號提存書、存證信函暨回執、撤回執行聲請狀（均
    影本）各一件為證。
二、按返還擔保金，依民事訴訟法第一百零六條準用第一百零四條之規定，須符合：
    (一)應供擔保之原因消滅者。(二)訴訟終結後，供擔保人證明已定二十日以上之期間
    ，催告受擔保利益人行使權利而未行使者之要件，法院始得裁定返還擔保金。至
    所謂訴訟終結，在因假扣押或假處分所供擔保之情形，因該擔保係為保障受擔保
    利益人因不當假扣押或假處分所受損害而設，倘執行法院已依假扣押或假處分裁
    定實施假扣押或假處分之執行，則在供擔保人撤回假扣押或假處分之執行前，受
    擔保利益人所受損害仍可能繼續發生，損害額既未確定，自無強令其行使權利之
    理。故在假扣押或假處分所供之擔保，供擔保人依民事訴訟法第一百零六條準用
    同法第一百零四條第一項第二款之規定，聲請以裁定命返還其擔保金之場合，必
    待供擔保人已撤回假扣押或假處分之執行，始得謂與民事訴訟法第一百零四條第
    一項第二款之「訴訟終結」相當，而得依該條款行使定期催告之權利。因此，訴
    訟終結後定二十日以上期間之催告，既屬法定要件，則催告必須在訴訟終結之後
    ，否則不生催告之效力（最高法院八十六年度台抗字第五三號、八十七年度台抗
    字第四五四號裁定可資參照）。
三、經查，本件聲請人固於民國九十一年六月十日以台中法院郵局第二六四七號存證
    信函催告相對人行使權利，有聲請人提出之存證信函暨回執影本各一件在卷可憑
    。又聲請人已聲請撤銷假處分裁定及撤回假處分之執行，業經調閱本院九十一年
    度全聲字第三一０號撤銷假處分卷及聲請人提出之撤回執行聲請狀查明無訛。惟
    查，聲請人係分別於九十一年七月二十六日、九十一年七月十七日始提出撤銷假
    處分裁定及撤回執行之聲請，是以聲請人對相對人行使權利之催告，並非於訴訟
    終結後所為，其催告自不合法。申言之，聲請人欲聲請返還擔保金，仍應於撤銷
    假處分裁定及撤回假處分之執行程序後，再定二十日以上之期間，催告相對人即
    受擔保利益人就假處分程序可能受之損害行使權利，始符規定。依上開說明，聲
    請人之聲請不符合民事訴訟法第一百零四條第一項第二款規定得返還擔保金之要
    件，不能准許，應予駁回。
四、依民事訴訟法第九十五條、第七十八條，裁定如主文。
中      華      民      國    九十二    年      三      月    二十五    日
                                  臺灣板橋地方法院民事第三庭
~B法      官  陳映如
右正本證明與原本無異。
如不服本裁定應於送達後十日內向本院提出抗告狀。
中      華      民      國    九十二    年      三      月    二十七    日
~B法院書記官  高玉彬


司法院資訊處製作；財團法人民間司法改革基金會備份。
